臺灣高等法院刑事判決　　　　　　　 100年度上易字第2941號
上　訴　人
即　被　告　彭政輝
上列上訴人因傷害案件，不服臺灣臺北地方法院100年度易字第
1918號，中華民國100年10月31日第一審判決（起訴案號：臺灣
臺北地方法院檢察署100年度偵字第12231號），提起上訴，本院
判決如下：
    主  文
上訴駁回。
    理  由
一、按刑事訴訟法第350條、第361條、第362條、第367條規定，
    不服地方法院之第一審判決而上訴者，須提出上訴書狀，並
    應敘述具體理由，為上訴必備之程式；其所提出之書狀未敘
    述上訴理由，或僅曾以言詞陳述上訴理由者，均應於上訴期
    間屆滿後20日內補提理由書於第一審法院；第一審法院經形
    式審查，認逾期未補提上訴理由者，應定期間先命補正；逾
    期未補正者，為上訴不合法律上之程式，應以裁定駁回；倘
    已提出上訴理由，但所提非屬具體理由者，則由第二審法院
    以上訴不合法律上之程式，判決駁回；而所謂具體理由，必
    係依據卷內既有訴訟資料或提出新事證，指摘或表明第一審
    判決有何採證認事、用法或量刑等足以影響判決本旨之不當
    或違法，而構成應予撤銷之具體事由，始克當之（例如：依
    憑證據法則具體指出所採證據何以不具證據能力，或依憑卷
    證資料，明確指出所為證據證明力之判斷如何違背經驗、論
    理法則）；倘僅泛言原判決認定事實錯誤、違背法令、量刑
    失之過重或輕縱，而未依上揭意旨指出具體事由，或形式上
    雖已指出具體事由，然該事由縱使屬實，亦不足以認為原判
    決有何不當或違法者（例如：對不具有調查必要性之證據，
    法院未依聲請調查亦未說明理由，或援用證據不當，但除去
    該證據仍應為同一事實之認定），皆難謂係具體理由，俾與
    第二審上訴制度旨在請求第二審法院撤銷、變更第一審不當
    或違法之判決，以實現個案救濟之立法目的相契合，並節制
    濫行上訴（最高法院97年度臺上字第892號判決意旨參照）
    。次依刑事訴訟法第367條之文義及立法意旨，僅於「上訴
    書狀未敘述上訴理由」之情形，為保障上訴人之權益，始有
    補正之問題，至有無敘述理由，第一審法院僅作形式上之審
    查，如上訴書狀形式上已敘述不服原判決之意旨者，即與未
    敘述上訴理由之情形有別，無庸再命補正；至於其理由是否
    具體，則屬第二審法院審查之範圍，亦不在命補正之列，亦
    即上訴書狀已記載理由，並有具體之敘述時，其上訴既屬合
    法，第二審法院固應就其理由之是否可取，為實體之審理及
    判斷；如認其上訴書狀雖記載理由，但並未具體敘述時，則
    無須再命補正，可逕認其上訴不合法，以判決駁回之（最高
    法院97年度臺上字第3889號刑事判決意旨參照）。
二、本件上訴人即被告彭政輝（下稱被告）於民國（下同）100
    年11月4日收受原判決正本，並於同年月10日向原審法院提
    出上訴狀，同時敘述上訴理由謂：「(一)本案發生乃告訴人馮
    連強品行惡劣，雙方並不相識或有仇隙，只因被告言及中國
    教育失敗，人不敬老尊賢不讓座，與告訴人全無相干，告訴
    人竟口出五字經辱罵被告而起爭端，且是告訴人先動手腳踢
    打被告，本案應由告訴人負全部刑責，只因被告未提告而已
    ，但亦不應給被告負刑責之重，並可相抵以無罪之判決才公
    平公正，免因惡人先告狀而得逞，有本末倒置之實。(二)告訴
    人之輕微受傷並非被告所傷，實是雙方互捉雨傘時，告訴人
    站立不穩而撞及車內鐵桿之擦撞傷，不應無證而判被告之罪
    。(三)告訴人好惡滋事，因小事而提告浪費國家司法資源，被
    告才真是受侮辱且亦受傷，卻能相讓不提告，詎反遭提告而
    受罪，實太無情理法（先視情況後論理而執法）之公理可言
    。(四)臺北市政府警察局中正二分局之派出所員警處理本案偏
    頗之大，被告原不想互相提告，告訴人卻不放過，被告才想
    提告，員警卻不肯給被告重作筆錄補充提告，亦不給去醫院
    驗傷，連被告之妻本是要去市立中興醫院看病，因行動不便
    需要被告照顧同行亦不肯，完全不顧被告之妻生死，更故意
    拖延7小時才移送偵查隊後移送地檢署，故意要被告在看守
    所過夜，本可函送之案件，偏不依法移送，實太不公平公正
    。(五)雙方僅係輕微小傷，調解時，調解委員亦以新臺幣（下
    同）3,000元或6,000元調和，後又加至1萬2,000元，被告不
    同意，經調解委員云免除訟累才同意，被告確實因經濟困乏
    始無錢可支付。(六)法官本要被告以6,000元和解，被告實在
    沒錢給付未和解，但法官卻以拘役15日，1萬5,000元折算罰
    金加重刑罰，實有為難上訴人之苦。綜上理由及事實，懇請
    鈞院准予輕判最低1,000元罰金或相抵為無罪判決。」云云
    。
三、按刑之量定，係實體法上賦予法院得自由裁量之事項，倘其
    所為之量刑未逾越法律所規定之範圍，又未明顯違背罪刑相
    當原則，即不得任意指摘為違法（最高法院100年度臺上字
    第4341號判決參照）。查原判決就認定被告應成立刑法第27
    7條第1項傷害罪之證據與理由，已論述綦詳，核與經驗法則
    或論理法則均屬無違；又被告已逾古稀之年，遇事不思理性
    溝通，仍無法克制己身之衝動與怒氣，而為本案傷害犯行，
    雖非事出無因，然所為仍非可取，惟其犯後終知所悔悟坦承
    犯行，且當庭向告訴人鞠躬道歉，而告訴人客觀上所受傷勢
    程度尚屬輕微，被告雖有和解意願，但因經濟狀況不佳，無
    法給付告訴人所要求之賠償金額，致雙方未能和解等情，業
    經原審妥適審酌在案（參見原判決第2頁），其量處被告拘
    役15日之刑，揆諸上開說明，亦無失出或失入之情形，縱令
    告訴人有傷害被告之行為，或承辦警員對被告之提告程序有
    處理不當之情形，仍無解於被告所應負之傷害罪責，且無「
    相抵為無罪」之依據。被告上訴意旨請求從輕量刑或為無罪
    判決云云，無非就原審已詳加審酌說明之事項漫事爭執，並
    未依據卷內既有訴訟資料或提出新事證，指摘或表明原判決
    有何採證、認事、用法或量刑等足以影響判決本旨之不當或
    違法之情形。綜上，本件上訴實與未敘述具體理由無異，並
    不合於法律上之程式，爰不經言詞辯論，予以駁回。
據上論斷，應依刑事訴訟法第367條前段、第372條，判決如主文
。
中    華    民    國   100    年    12    月    26    日
                  刑事第三庭  審判長法  官  陳博志
                                    法  官  陳如玲
                                    法  官  王屏夏
以上正本證明與原本無異。
不得上訴。
                                    書記官  高麗雯
中    華    民    國   100    年    12    月    27    日